臺灣板橋地方法院刑事判決　　　　　　　 100年度訴字第60號
公　訴　人　臺灣板橋地方法院檢察署檢察官
被　　　告　陳思樺
上列被告因違反毒品危害防制條例案件，由檢察官提起公訴（99
年度毒偵字第8660號），經本院合議庭裁定由受命法官獨任進行
簡式審判程序，判決如下：
    主  文
陳思樺施用第一級毒品，累犯，處有期徒刑拾月，扣案海洛因壹
包之包裝袋壹個，沒收，其內之海洛因（驗餘淨重零點零陸貳公
克）沒收銷燬，注射針筒、分裝杓各壹支，均沒收；又施用第二
級毒品，累犯，處有期徒刑伍月，扣案分裝杓壹支，沒收。應執
行有期徒刑壹年壹月，扣案海洛因壹包之包裝袋壹個，沒收，其
內之海洛因（驗餘淨重零點零陸貳公克）沒收銷燬，注射針筒、
分裝杓各壹支，均沒收。
    事  實
一、陳思樺曾因施用毒品案件，於民國（下同）88年9 月27日，
    經臺灣臺北地方法院以88年度毒聲字第2384號裁定觀察、勒
    戒後，認無繼續施用毒品之傾向，於88年10月12日出所，並
    於88年10月22日，由臺灣臺北地方法院檢察署檢察官以88年
    度毒偵字第621 號為不起訴處分確定。又因施用毒品案件，
    於90年9 月24日，經臺灣士林地方法院以90年度毒聲字第11
    27號裁定觀察、勒戒，嗣因認有繼續施用毒品之傾向，於91
    年11月12日，經臺灣士林地方法院以91年度毒聲字第1207號
    裁定送強制戒治，於92年5 月28日停止戒治（於92年11月4
    日期滿未經撤銷，視為執行完畢），並於92年5 月21日，經
    臺灣士林地方法院以92年度訴字第52號刑事判決判處有期徒
    刑1 年2 月、8 月，應執行有期徒刑1 年8 月，92年7 月28
    日判決確定；又因偽造文書案件，於91年10月31日，經臺灣
    臺北地方法院以91年度簡字第3567號刑事簡易判決判處有期
    徒刑4 月，91年10月31日判決確定；又因偽造文書案件，於
    92年9 月19日，經臺灣士林地方法院以92年度士簡字第1012
    號刑事簡易判決判處有期徒刑6 月確定；又因偽造文書案件
    ，於92年8 月27日，經臺灣臺北地方法院以92年度訴字第76
    8 號刑事判決判處有期徒刑5 月，93年2 月26日，經臺灣高
    等法院以92年度上訴字第3492號刑事判決駁回上訴而告確定
    ；上開罪刑，於93年5 月28日，經臺灣高等法院以93年度聲
    字第574 號裁定應執行有期徒刑2 年9 月確定；又因違反毒
    品危害防制條例案件，於93年9 月23日，經本院以93年度訴
    字第829 號刑事判決判處有期徒刑8 月，93年10月22日判決
    確定，並與上開應執行之有期徒刑2 年9 月接續執行，刑期
    起算日期為93年2 月19日，指揮書原載執行完畢日期為96年
    3 月18日，縮刑期滿日期為96年2 月10日，於95年11月29日
    ，因縮短刑期假釋出監，假釋期滿未經撤銷，以已執行完畢
    論；又因詐欺案件，於98年9 月21日，經臺灣苗栗地方法院
    以98年度苗簡字第679 號刑事簡易判決判處有期徒刑3 月，
    98年10月21日判決確定，於99年1 月18日因易科罰金執行完
    畢。詎其仍不知悔改，竟於99年11月3 日18、19時許，在（
    改制前）臺北縣永和市○○街57巷8 弄20號友人住處，以注
    射針筒施打海洛因1 次，復將甲基安非他命置於玻璃球內燒
    烤吸食1 次。迨同日21時30分許，行經（改制前）臺北縣永
    和市○○街57巷8 弄20號前因形跡可疑而為警盤查，經警當
    場扣得第一級毒品海洛因1 包（原淨重0.064 公克，驗餘淨
    重0.062 公克）、分裝杓1 支、已使用過注射針筒1 支，復
    經採集其尿液檢體送驗，結果呈甲基安非他命及鴉片類陽性
    反應，始查獲上情。
二、案經（改制前）臺北縣政府警察局永和分局移送臺灣板橋地
    方法院檢察署檢察官偵查起訴。
    理  由
一、按依刑事訴訟法第284 條之1 之規定，除簡式審判程序、簡
    易程序及第376 條第1 款、第2 款所列之罪之案件外，第一
    審應行合議審判，復依同法第273 條之1 第1 項之規定，除
    被告所犯為死刑、無期徒刑、最輕本刑為三年以上有期徒刑
    之罪或高等法院管轄第一審案件者外，於第一次審判期日前
    之準備程序進行中，被告先就被訴事實為有罪之陳述時，審
    判長得告知被告簡式審判程序之旨，並聽取當事人、代理人
    、辯護人及輔佐人之意見後，裁定進行簡式審判程序。查被
    告陳思樺所犯係死刑、無期徒刑、最輕本刑為三年以上有期
    徒刑以外之罪，其於準備程序中就被訴事實為有罪之陳述，
    經法官告知簡式審判程序之旨，並聽取公訴人、被告之意見
    後，業經本院合議庭依上開規定裁定由受命法官獨任進行簡
    式審判程序，合先敘明。
二、訊據被告陳思樺坦承前揭犯罪事實，又被告於前開時、地經
    警查獲後採集之尿液檢體經檢驗，結果呈安非他命類、鴉片
    類陽性反應，此有（改制前）臺北縣政府警察局永和分局查
    獲違反毒品危害防制條例案件犯嫌代碼對照表、台灣檢驗科
    技股份有限公司於99年11月23日出具之濫用藥物檢驗報告各
    1 紙（見臺灣板橋地方法院檢察署99年度毒偵字第8660號卷
    第21頁、第40頁）附卷足憑，復有扣案海洛因1 包〈原淨重
    0.064 公克，驗餘淨重0.062 公克〉（鑑驗結果見臺灣板橋
    地方法院檢察署99年度毒偵字第8660號卷第41頁之交通部民
    用航空局航空醫務中心毒品鑑定書〈99年11月16日航藥鑑字
    第0997056 號〉）及已使用過之注射針筒、分裝杓各1 支足
    資佐證，堪認被告前開施用第一級毒品海洛因、第二級毒品
    甲基安非他命之自白與事實相符。查被告曾因施用毒品案件
    ，於88年9 月27日，經臺灣臺北地方法院以88年度毒聲字第
    2384號裁定觀察、勒戒後，認無繼續施用毒品之傾向，於88
    年10月12日出所，並於88年10月22日，由臺灣臺北地方法院
    檢察署檢察官以88年度毒偵字第621 號為不起訴處分確定。
    又因施用毒品案件，於90年9 月24日，經臺灣士林地方法院
    以90年度毒聲字第1127號裁定觀察、勒戒，嗣因認有繼續施
    用毒品之傾向，於91年11月12日，經臺灣士林地方法院以91
    年度毒聲字第1207號裁定送強制戒治，於92年5 月28日停止
    戒治（於92年11月4 日期滿未經撤銷，視為執行完畢），並
    於92年5 月21日，經臺灣士林地方法院以92年度訴字第52號
    刑事判決判處有期徒刑1 年2 月、8 月，應執行有期徒刑1
    年8 月，92年7 月28日判決確定，此有臺灣高等法院被告前
    案紀錄表1 份附卷足憑，而依92年7 月9 日新修正之毒品危
    害防制條例刪除二犯及三犯之規定，一改修法前繁雜之處遇
    程序，僅將施用毒品者簡化區分為初犯、再犯，並認施用毒
    品者係屬病患性犯人，以觀察、勒戒戒除其身癮，並以強制
    戒治去除其心癮。經觀察、勒戒或強制戒治執行完畢釋放後
    ，若係5 年後再犯該條例第10條施用毒品罪者，與同條例第
    20條第1 項、第2 項關於「初犯」之處理方式相同，檢察官
    應先聲請法院裁定令被告入勒戒處所觀察、勒戒，並視有無
    繼續施用毒品傾向，決定應予釋放、為不起訴之處分，或應
    聲請法院裁定令入勒戒處所強制戒治；若係5 年內「再犯」
    同條例第10條施用毒品罪者，依同條例第23條第2 項規定，
    檢察官則應依法追訴。觀諸該條例第20條第3 項之修正理由
    ：「觀察、勒戒或強制戒治5 年後再犯者，顯見前所實施之
    觀察、勒戒或強制戒治已足以遮斷其施用毒品之癮，為期自
    新及協助其戒除毒癮，對此5 年後再犯者，爰明定仍適用初
    犯之規定，先經觀察、勒戒、強制戒治之程序」及同條例第
    23條第2 項之修正理由：「為配合簡化施用毒品犯之刑事處
    遇程序，並鑑於經觀察、勒戒或強制戒治執行完畢釋放後5
    年內再犯者，其再犯率甚高，原據以實施之觀察、勒戒及強
    制戒治既已無法收其實效，自應施以刑事處遇」，顯然如施
    用毒品者係前經觀察、勒戒或強制戒治等治療程序執行完畢
    5 年後，始再施用毒品之「初犯」，因前所執行之觀察、勒
    戒或強制戒治已足收戒除毒癮之效，自應重新執行觀察、勒
    戒或強制戒治等治療程序，並於治療程序執行完畢後，由檢
    察官為不起訴處分，毋庸對之追訴處罰；反之，在「再犯」
    之情形，因其先前所為治療程序顯未能收戒斷毒癮之效，且
    考量施用毒品者之再犯率偏高，乃簡化其刑事處遇程序，而
    逕予追訴處罰，不再施以治療程序。參酌上開立法理由，修
    正毒品危害防制條例就施用毒品者，祇於「初犯」及「5 年
    後再犯」二種情形，有其追訴條件之限制，即須於初犯經觀
    察、勒戒或強制戒治釋放後，5 年內均無施用毒品之行為，
    始能認其前所實施之觀察、勒戒或強制戒治已足遮斷毒癮，
    而得於5 年後再犯時，再予適用初犯之規定，重行觀察、勒
    戒等程序。倘5 年內已經再犯，被依法追訴處罰，縱其第三
    次（或第三次以上）施用毒品之時間在初犯釋放5 年以後，
    即與「5 年後再犯」之情形有別，且因已於「5 年內再犯」
    ，顯見其再犯率甚高，原實施觀察、勒戒或強制戒治，已無
    法收其實效，而無5 年戒斷期之存在，自無再經觀察、勒戒
    及強制戒治之必要，應由檢察官逕行起訴，始符新法修正之
    本旨（參照最高法院95年度台非字第59號、第65號判決、最
    高法院95年度第7 次刑事庭會議決議、97年度第5 次刑事庭
    會議決議、最高法院97年度台上字第6462號、97年度台非字
    第527 號、第506 號、第484 號、第478 號、第423 號、第
    405 號刑事判決），是被告前因施用毒品案件，於觀察、勒
    戒執行完畢釋放後，於5 年內因施用毒品，嗣經觀察、勒戒
    、強制戒治及判決處刑確定業如前述，揆諸上開說明，被告
    本件施用毒品之行為，自與毒品危害防制條例第20條第3 項
    所規定「5 年後再犯」之情形不合，檢察官就之提起公訴，
    自屬有據。
三、從而，本案事證已臻明確，被告犯行洵堪認定，自應依法論
    科。
四、核被告陳思樺所為，係犯毒品危害防制條例第10條第1 項之
    施用第一級毒品罪、毒品危害防制條例第10條第2 項之施用
    第二級毒品罪。被告施用前、後持有第一級毒品海洛因及施
    用前持有第二級毒品甲基安非他命之低度行為各為其施用之
    高度行為所吸收而不另論罪。被告所為2 罪行，犯意各別，
    觸犯構成要件互異之罪名，自應分論併罰。查被告曾因違反
    毒品危害防制條例案件，於92年5 月21日，經臺灣士林地方
    法院以92年度訴字第52號刑事判決判處有期徒刑1 年2 月、
    8 月，應執行有期徒刑1 年8 月，92年7 月28日判決確定；
    又因偽造文書案件，於91年10月31日，經臺灣臺北地方法院
    以91年度簡字第3567號刑事簡易判決判處有期徒刑4 月，91
    年10月31日判決確定；又因偽造文書案件，於92年9 月19日
    ，經臺灣士林地方法院以92年度士簡字第1012號刑事簡易判
    決判處有期徒刑6 月確定；又因偽造文書案件，於92年8 月
    27日，經臺灣臺北地方法院以92年度訴字第76 8號刑事判決
    判處有期徒刑5 月，93年2 月26日，經臺灣高等法院以92年
    度上訴字第3492號刑事判決駁回上訴而告確定；上開罪刑，
    於93年5 月28日，經臺灣高等法院以93年度聲字第574 號裁
    定應執行有期徒刑2 年9 月確定；又因違反毒品危害防制條
    例案件，於93年9 月23日，經本院以93年度訴字第829 號刑
    事判決判處有期徒刑8 月，93年10月22日判決確定，並與上
    開應執行之有期徒刑2 年9 月接續執行，刑期起算日期為93
    年2 月19日，指揮書原載執行完畢日期為96年3 月18日，縮
    刑期滿日期為96年2 月10日，於95年11月29日，因縮短刑期
    假釋出監，假釋期滿未經撤銷，以已執行完畢論；又因詐欺
    案件，於98年9 月21日，經臺灣苗栗地方法院以98年度苗簡
    字第679 號刑事簡易判決判處有期徒刑3 月，98年10月21日
    判決確定，於99年1 月18日因易科罰金執行完畢，此有臺灣
    高等法院被告前案紀錄表在卷可稽，其受徒刑之執行完畢後
    ，5 年以內故意再犯有期徒刑以上本案之罪，應依刑法第47
    條第1 項之規定各論以累犯，並均依法加重其刑。爰審酌被
    告施用毒品，足以戕害其身心，滋生其他犯罪，惡化治安，
    嚴重損及公益，且被告曾因施用毒品案件，業經觀察、勒戒
    、強制戒治，仍未戒斷其施用毒品之惡習，竟再為本件施用
    毒品犯行，顯見其不思悔改，惟考量施用毒品行為於本質上
    係屬自我戕害行為，反社會性之程度應屬較低，兼衡其品行
    、智識程度及犯罪後坦承犯行，態度尚佳等一切情狀，各量
    處如主文所示之刑，並定其應執行之刑，以資懲儆。
五、扣案之海洛因（驗餘淨重0.062 公克），係本案查獲之毒品
    ，不問屬於犯人與否，應依毒品危害防制條例第18條第1 項
    前段之規定，均宣告沒收銷燬；又包裝上開海洛因之包裝袋
    1 個，足認係用於包裹毒品，防其裸露、潮濕，便於攜帶施
    用，另扣案已使用過之注射針筒1 支足認係供被告施用第一
    級毒品海洛因所用之物，而扣案分裝杓1 支，亦足認係供被
    告施用第一級毒品海洛因、第二級毒品甲基安非他命所用之
    物，且均係被告所有，業據其供明無訛，爰均依刑法第38條
    第1 項第2 款之規定宣告沒收。
據上論斷，依刑事訴訟法第273 條之1 第1 項、第299 條第1 項
前段，毒品危害防制條例第10條第1 項、第2 項、第23條第2 項
、第18條第1 項前段，刑法第11條前段、第47條第1 項、第51條
第5 款、第38條第1 項第2 款，判決如主文。
本案經檢察官黃明絹到庭執行職務。
中    華    民    國    100   年    4     月    26    日
                  刑事第八庭  法  官  陳鴻清
以上正本證明與原本無異。
如不服本判決，應於判決送達後10日內敘明上訴理由，向本院提
出上訴狀 (應附繕本) ，上訴於臺灣高等法院。其未敘述上訴理
由者，應於上訴期間屆滿後20日內向本院補提理由書「切勿逕送
上級法院」。
                              書記官  黃頌棻
中    華    民    國    100   年    4     月    26    日
附錄本案論罪科刑法條全文：
毒品危害防制條例第10條：
施用第一級毒品者，處六月以上五年以下有期徒刑。
施用第二級毒品者，處三年以下有期徒刑。